　　　　　　　　　臺灣高等法院刑事判決
上　訴　人　臺灣板橋地方法院檢察署檢察官
被　　　告　李友親
上列上訴人因被告竊盜案件，不服臺灣板橋地方法院99年度易字
第276號，中華民國99年12月31日第一審判決（起訴案號：臺灣
板橋地方法院檢察署98年度偵續字第619號），提起上訴，本院
判決如下：
    主  文
原判決撤銷，發回臺灣板橋地方法院。
    理  由
一、公訴意旨略以：被告李友親與告訴人陳淑敏係夫妻關係，惟
    因現登記在陳淑敏名下之新北市○○區○○段478地號土地
    所有權歸屬問題，雙方爭議不睦，李友親竟意圖為自己不法
    之所有，於民國（下同）97年10月間某日前，在2人位於新
    北市淡水區小坪頂100巷53號居所內，竊取陳淑敏置於主臥
    室衣櫃內黑色手提包之上開土地所有權狀，嗣於97年10月間
    某日，陳淑敏在上開住處整理家務時，發現權狀不見，隨即
    於97年10月13日，向新北市三重地政事務所申請補發，因李
    友親提出上開權狀，表示權狀並未遺失而聲明異議，該所即
    於97年10月24日，以重登駁字第000312號通知書駁回陳淑敏
    之申請，陳淑敏始知上開權狀遭竊之事實。因認李友親所為
    ，係犯刑法第320條第1項之竊盜罪嫌云云。
二、原審以：(一)直系血親、配偶或同財共居親屬之間，犯本章之
    罪者，得免除其刑。前項親屬或其他五親等內血親或三親等
    內姻親之間，犯本章之罪者，須告訴乃論，刑法第324條規
    定甚明。次按告訴乃論之罪，其告訴期間，依刑事訴訟法第
    237條第1項規定，應自得為告訴之人知悉犯人之時起，於6
    個月內為之。又告訴或請求乃論之罪，其告訴或請求已逾告
    訴期間者，應諭知不受理判決，刑事訴訟法第303條第3款定
    有明文。(二)被告李友親與告訴人陳淑敏係配偶關係，告訴人
    告訴被告李友親所犯刑法第320條第1項之竊盜案件，係屬告
    訴乃論之罪。而細繹告訴人於97年10月13日向新北市三重地
    政事務所申請補發上開土地所有權狀時所提出之「所有權狀
    遺失切結書」，其上記載上開土地所有權狀係於96年10月10
    日遺失。且經證人即新北市三重地政事務所主任鄭貴春於原
    審證稱：審查人員針對原因發生日期及聯絡方式電話號碼都
    是由當事人填寫，如果委託代理人，就由代理人填寫完畢，
    審查人員不會代為填寫，故該日期應為告訴人親自填寫。且
    告訴人既自承上開地號之土地所有權狀對其十分重要，卻遲
    至97年10月13日始至新北市三重地政事務所申請補發，可見
    告訴人應已知悉上開土地所有權狀係遭被告取走，否則若是
    遭他人侵入其住宅竊取者，告訴人應早已報警提告，並至地
    政事務所申請補發權狀，告訴人豈可能毫無任何保全上開土
    地權狀措施之理。因此告訴人於96年10月10日即知悉上開土
    地所有權狀遭被告取走，卻遲至97年11月6日始提出本件竊
    盜告訴，依前開說明，告訴人之告訴已逾6個月之告訴期間
    ，乃不經言詞辯論，逕行諭知不受理之判決。
三、經查：
(一)、按告訴乃論之罪，其告訴期間，依刑事訴訟法第237條第1項
    規定，應自得為告訴之人知悉犯人之時起，於6個月內為之
    。所謂知悉，係指確知犯人之犯罪行為而言，如初意疑其有
    此犯行，而未得確實證據，及發見確實證據，始行告訴，則
    不得以告訴人前此之遲疑，未經申告，遂謂告訴為逾越法定
    期間（參看最高法院28年上第919號判例）。
(二)、告訴人於97年10月13日向新北市三重地政事務所申請補發上
    開地土所有權狀時，所檢附之所有權狀遺失切結書上雖載明
    「具切結書人所有上開土地建物所有權狀不慎於民國96年10
    月10日遺失屬實，無法檢附特立此書為憑，如有虛偽不實，
    立切結書人願負法律上一切責任」，並經告訴人簽名（見原
    審卷第45頁）。惟依該切結書所載，係告訴人認為其所有權
    狀於96年10月10日遺失，非謂告訴人於96年10月10日即知悉
    所有權狀遭被告竊取。而被告於97年10月23日向新北市三重
    地政事務所就告訴人申請補發上開土地所有權狀程序中提出
    異議，被告自承告訴人所稱遺失之上開土地所有權狀係由被
    告所保管（見原審卷第47頁）。新北市三重地政事務所即於
    97 年10月24日以重登承字第312號通知書，通知告訴人，因
    被告提出原權利書狀，表示權狀並未遺失，乃駁回告訴人之
    申請（見原審卷第36頁）。告訴人始於97年11月6日對被告
    提出竊盜告訴。則告訴人於被告自承持有上開土地所有權狀
    之前，縱或懷疑被告為竊取上開土地所有權狀之人，依上開
    說明，仍不得謂告訴人即已知悉犯人為誰，而得自該日（96
    年10月10日）即起算告訴期間。況告訴人自偵查及原審審理
    時均稱，係於97年10月初方發現上開土地所有權狀遺失，並
    否認上開切結書上所載之土地所有權狀遺失日期為其所填寫
    ，是告訴人於本案對被告之告訴權行使期間究應自何時起算
    ，尚有疑義。原審認告訴人提出告訴時已逾告訴法定期間，
    而為不受理判決，容有未洽。
(三)、檢察官提起上訴執此指摘原判決不當，為有理由，應由本院
    將原判決撤銷，發回原審法院，另為適法之判決，並不經言
    詞辯論為之。
據上論結，應依刑事訴訟法第369條第1項後段、第372條，判決
如主文。
中    華    民    國   100    年    4     月    13    日
                  刑事第十五庭審判長法  官   沈宜生
                                    法  官   賴邦元
                                    法  官   林明俊
以上正本證明與原本無異。
不得上訴。
                                    書記官   蕭詩穎
中    華    民    國   100    年    4     月    15    日